【裁判字號】    98,親,36
【裁判日期】    980430
【裁判案由】    確認親子關係不存在
【裁判全文】
臺灣臺北地方法院家事判決                98年度親字第36號
原      告  丙○○
被      告  乙○○
法定代理人  甲○○
上列當事人間確認親子關係不存在事件，本院於民國98年4 月9
日言詞辯論終結，判決如下：
    主  文
確認被告乙○○（女、民國○○年○月○○日生、身分證統一編號：
Ｚ000000000號）與原告丙○○（男、民國○○年○ 月○ 日生、身分
證統一編號：Ｚ000000000號）間親子關係不存在。
訴訟費用由被告負擔。
    事實及理由
一、原告主張：原告與被告法定代理人因相識而交往，民國97年
    初，其向原告表示已懷有原告之胎兒，並於同年8 月29日產
    下雙胞胎即被告及吳芷汎，原告乃於同年9 月17日與其結婚
    ，並將被告及吳芷汎登記為原告之女。然原告日漸發現被告
    及吳芷汎與原告相貌不相似，故先後於同年12月7 日、24日
    至不同醫院進行親子鑑定，結果均排除兩造之親子關係，惟
    吳芷汎業於98年2 月8 日因上呼吸道腫大併黏液阻塞，致缺
    氧、呼吸衰竭而死亡，爰對被告提起本件確認親子關係不存
    在之訴。
    被告則稱：被告法定代理人與原告感情穩固，主觀確信被告
    為原告之女，對於鑑定結果不解。
二、查被告法定代理人於97年8 月29日產下雙胞胎即被告及吳芷
    汎，其與原告於翌月17日結婚，被告及吳芷汎登記為原告之
    女，其後吳芷汎於98年2 月8 日因上呼吸道感染而死亡之事
    實，業據原告提出戶籍謄本、出生證明書影本、相驗屍體證
    明書影本為證，並為被告所不爭執，堪信屬實。
三、按確認法律關係之訴，非原告有即受確認判決之法律上利益
    者，不得提起之；前項確認法律關係基礎事實存否之訴，以
    原告不能提起他訴訟者為限，民事訴訟法第247 條第1 項前
    段、第2 項亦有明文。查本件被告出生時，原告尚未與其法
    定代理人結婚，已如前述，故被告未受婚生推定為原告之女
    ；又查，依遺傳標記檢驗結果顯示，原告與被告之親子關係
    應予排除之事實，有財團法人長庚紀念醫院97年12月8 日、
    行政院國軍退除役官兵輔導委員會臺北榮民總醫院97年12月
    24日親子鑑定報告影本在卷可佐，是原告非被告之生父，則
    於原告與被告法定代理人結婚後，被告不能依民法第1064條
    之規定，視為婚生子女，故原告不得依同法第1063條提起否
    認子女之訴；然原告實與被告無血緣關係，對原告之身分上
    及財產上權利義務顯有影響，亦即原告在私法上之地位因此
    有受侵害之危險，原告自得提起確認其與被告間之親子關係
    不存在之訴，以除去私法上身分地位不安之狀態，應認原告
    提起本件訴訟有即受確認判決之法律上利益。是原告依民事
    訴訟法第247 條第1 項規定，請求確認被告與原告間之親子
    關係不存在，為有理由，應予准許。
四、訴訟費用負擔之依據：民事訴訟法第78條。
中    華    民    國    98    年    4     月    30    日
                      家事法庭  法  官  李莉苓
以上正本係照原本作成
如不服本判決，應於判決送達後20日之不變期間內，向本院提出
上訴狀。
中    華    民    國    98    年    5     月    4     日
                                書記官  譚鈺陵


司法院資訊處製作；財團法人民間司法改革基金會備份。
